【裁判字號】    88,上易,2904
【裁判日期】    890216
【裁判案由】    詐欺
【裁判全文】
臺灣高等法院臺中分院刑事判決                  八十八年度上易字第二九○四號
    上  訴  人  臺灣台中地方法院檢察署檢察官
    被      告  甲○○
右列上訴人因被告詐欺案件，不服台灣台中地方法院中華民國八十八年九月二十三日
第一審判決（民國八十八年度易字第一一三二號；起訴案號：臺灣台中地方法院檢察
署八十八年度偵字第五九一一號），提起上訴，本院判決如左：
    主  文
上訴駁回。
    理  由
一、本案經本院審理結果，認第一審判決被告無罪並無不當，應予維持，並引用第一
    審判決書記載之理由（如附件）。
二、經查被告係於民國（下同）八十五年六月二十三日向告訴人購買該車號ＧＲ－四
    九九號之貨車，約定價款新台幣（下同）六十八萬元，被告於簽約時給付十萬元
    ，尾款開具被告名義、面額五十八萬元之支票抵付，嗣於同年八月五日，被告前
    往更換買賣之上開貨車為車號ＧＵ－七一二號貨車，並另行約定付款條件而取回
    前揭支票，事後復行換回第一部車號ＧＲ－四九九號貨車，詎其後即拒付尾款，
    並屢次駕車違規，告訴人因此向台灣台中地方法院檢察署檢察官提出詐欺告訴，
    嗣於偵查中雙方於八十七年四月二十九日達成和解，約定由被告之母劉月英及胞
    姐洪玉霞擔任保証人，由被告給付現金十萬元以繳納該車違章罰款，罰款差額九
    萬二千六百元須於八十七年五月十五日付清；另積欠車款部分分成十八期給付，
    每期四萬六千五百元，並重新另立汽車租賃合約書，嗣該案經檢察官偵查結果，
    認係屬請求給付貨車車款之民事債務糾紛，被告犯罪嫌疑不足而於八十七年五月
    二十九日以八十七年度偵字第七二六九號為不起訴處分，此經本院調閱上開偵查
    案卷查明無訛，本件既係雙方同意和解，且由被告家人出任保証人，被告並以其
    本人名義簽發面額各為四萬六千五百元之本票共十八紙予告訴人憑供擔保，復於
    和解成立後依約給付五期之款項，顯難認被告有何施用詐術致告訴人陷於錯誤之
    詐欺犯行，是本件應係未依和解契約履行之民事糾紛，尚難遽入被告詐欺犯行。
    檢察官上訴意旨亦未敘明係依據何理由，認為原判決諭知被告無罪為不當，告訴
    人乙○○於本院亦陳稱：係因和解後，被告駕車違規遭開罰單，又不繳罰金，乃
    有本件告訴等語（本院卷十六頁反面），依告訴人所述情節，本件為民事糾紛無
    訛，原審以不能證明被告犯罪，而為被告無罪之諭知，經核無不當。檢察官之上
    訴為無理由，應予駁回。
三、被告經合法傳喚，無正當理由不到庭，不待其陳述逕行判決。
據上論斷，應依刑事訴訟法第三百七十一條、第三百六十八條、第三百七十三條，判
決如主文。
本案經檢察官李滎鴻到庭執行職務
中      華      民      國    八十九    年      二      月     十六     日
                                  臺灣高等法院臺中分院刑事第七庭
                                        審判長法  官  劉  連  星
                                              法  官  林  秋  華
                                              法  官  江  錫  麟
右正本證明與原本無異。
不得上訴。
                                              書記官  謝  雅  惠
中      華      民      國    八十九     年      二       月    十八    日
                                                                        Ｆ
臺灣臺中地方法院刑事判決                        八十八年度易字第一一三二號
    公  訴  人  臺灣板橋地方法院檢察檢察官
    被      告  甲○○  男三十二歲（民國○○○年○月○○日生）
                        住台中縣霧峰鄉○○村○○路七０六號
                        身分證統一編號：Ｌ一二一七三四六五號
右列被告因詐欺案件，經檢察官提起公訴（八十八年度偵字第五九一一號），本院判
決如左：
    主  文
甲○○無罪。
    事  實
一、公訴意旨略以：被告甲○○明知其經濟狀況拮据，並無資力購買貨車，竟意圖為
    自己不法之所有，隱瞞其無資力之事實，於民國（下同）八十七年四月二十九日
    ，在桃園縣蘆竹鄉○○路○段一二二號向許維哲佯稱：欲以分期付款方式購買貨
    車，保証如期付款等語，致許維哲陷於錯誤，同意將車牌ＧＲ─四九九之貨號以
    租賃買賣方式出售予甲○○（租金每月付新台幣（下同）四萬六千五百元，共分
    十八期給付，期滿後由甲○○取得該車之所有權），並將該車交予甲○○使用，
    甲○○則簽發如附表所示金額各為四萬六千五百元之本票共十八紙予許維哲；詎
    甲○○取得該車後均未依約繳納各期款項，且駕駛該車屢次違反交通規則，累計
    違規罰款達四十萬八千六百元且未繳納，致該車為監理機關查扣，甲○○亦不知
    去向，餘款許維哲求償無著，始知受騙，因認被告涉犯刑法第三百三十九條第一
    項之詐欺罪嫌。
二、公訴人認被告涉犯右揭詐欺罪嫌，無非係以被告坦承其確向許維哲購車，除頭期
    款外，其他均沒有錢繳納，違規罰款有繳一部分，其餘的也繳不出來，核與被害
    人許維哲指訴情節相符，並有汽車租賃合約書、台東監理站汽車違規列印清單、
    台中縣警察局舉發違反道路交通管理事件通知單、本票等在卷可資佐証等情為憑
    ，固非無據。
三、惟按刑法第三百三十九條第一項詐欺罪之成立，以意圖為自己或第三人不法所有
    ，以詐術使人將本人或第三人之物交付為要件。所謂以詐術使人交付，必須被詐
    欺人因其詐術而陷於錯誤，若其所用方法不能認為詐術，亦不致使人陷於錯誤，
    即不構成該罪，最高法院四十六年台上字第二六０號著有判例可參。訊據被告固
    坦承向告訴人購車及未依約付款之事實，惟堅決否認有何詐欺之犯行，辯稱伊係
    因嗣後發生車禍致車受損而無法繳納款項予告訴人，並非有意詐騙告訴人等語；
    經查，本件被告實係於八十五年六月二十三日向告訴人購買該車號ＧＲ─四九九
    號之貨車，約定價款六十八萬元，被告於簽約時給付十萬元，尾款開具被告名義
    、面額五十八萬元之支票抵付，嗣於同年八月五日，被告前往更換買賣之上開貨
    車為車號ＧＵ─七一二號貨車，並另行約定付款條件而取回前揭支票，事後復行
    換回第一部車號ＧＲ─四九九號貨車，詎其後即拒付尾款，並屢次駕車違規，告
    訴人因此向台灣台中地方法院檢察署檢察官提出詐欺告訴，嗣於偵查中雙方於八
    十七年四月二十九日達成和解，約定由被告之母劉月英及胞姐洪玉霞擔任保証人
    ，由被告給付現金十萬元以繳納該車違章罰款，罰款差額九萬二千六百元須於八
    十七年五月十五日付清；另積欠車款部分分成十八期給付，每期四萬六千五百元
    ，並重新另立汽車租賃合約書；嗣該案經檢察官偵查結果，認係屬請求給付貨車
    車款之民事債務糾紛，被告犯罪嫌疑不足而於八十七年五月二十九日以八十七年
    度偵字第七二六九號為不起訴處分，此業據告訴人陳明在卷，並經本院調閱上開
    偵查案卷查明無訛，是公訴人起訴意旨認被告係於八十七年四月二十九日向告訴
    人詐購車輛乙節容有所誤；再查，被告於上開和解成立後，即由其家屬按期給付
    五期之分期款，業據告訴人到庭陳明，而被告辯稱該貨車於八十七年十月間翻覆
    受有損害乙節，亦據其提出修車簽認單及估價單影本各一份在卷可稽，是其所辯
    尚非無憑；綜上各節觀之，本件既係雙方同意和解，且由被告家人出任保証人，
    被告並以其本人名義簽發面額各為四萬六千五百元之本票共十八紙予告訴人憑供
    擔保，復於和解成立後依約給付五期之款項，顯難認被告有何施用詐術致告訴人
    陷於錯誤之詐欺犯行，是本件應係未依和解契約履行之民事糾紛，尚難遽入被告
    詐欺犯行，此外，復查無其他積極証據足資認定被告有何詐欺之犯行，不能証明
    其等犯罪，自應為無罪之諭知。
據上論斷，應依刑事訴訟法第三百零一條第一項，判決如主文。
本案經檢察官劉國賓到庭執行職務
中        華        民        國   八十八   年     九     月   二十三   日
                                       臺灣臺中地方法院刑事第二庭
                                           法  官  吳  幸  芬
右正本證明與原本無異。
如不服本判決，應於送達後十日內向本院提出上訴狀 （須附繕本） ，上訴於台灣高
法院台中分院。
                                           書記官
中        華        民        國   八十八   年     九     月   二十九   日
附錄論罪科刑法條


司法院資訊處製作；財團法人民間司法改革基金會備份。
